臺灣高雄地方法院民事裁定　　　　　　 96年度審聲字第887號
聲　請　人　永誠興業股份有限公司
法定代理人　乙○○
相　對　人　漢泰鋼鐵廠股份有限公司
法定代理人　甲○○
當事人間聲請返還擔保金事件，本院裁定如下：
    主    文
本院民國九十三年度存字第二一○號提存事件聲請人所提存之
擔保金新台幣壹仟貳佰萬元准予返還。
    理    由
一、按「有下列各款情形之一者，法院應依供擔保人之聲請，以
    裁定命返還其提存物或保證書：一、應供擔保之原因消滅者
    。二、供擔保人證明受擔保利益人同意返還者。三、訴訟終
    結後，供擔保人證明已定20日以上之期間，催告受擔保利益
    人行使權利而未行使，或法院依供擔保人之聲請，通知受擔
    保利益人於一定期間內行使權利並向法院為行使權利之證明
    而未證明者」，民事訴訟法第104 條第1 項定有明文。又按
    民事訴訟法第104 條之規定於假處分或假扣押所供之擔保，
    亦準用之，民事訴訟法第106 條分別定有明文。又民事訴訟
    法第104 條第1 項第1 款，所謂債權人因假扣押而供擔保之
    原因消滅者，因釋明假扣押原因而供之擔保，指擔保債務人
    因假扣押所應受之損害，故必待無損害發生，或債權人本案
    勝訴確定，或就所生損害已經賠償，始得謂假扣押擔保之原
    因消滅（最高法院53年度台抗字第279 號判例意旨參照）；
    又民事訴訟法第104 條第1 項第3 款，訴訟終結係指假扣押
    或假處分所保全之請求提起之本案訴訟終結，如供擔保人未
    提起本案訴訟，則指假扣押程序已不存在，且供擔保人尚須
    定期催告受擔保利益人行使權利，且受擔保利益人未行使權
    利，始合要件。
二、聲請人主張：兩造間請求損害賠償事件，聲請人前依本院93
    年度裁全字第320 號民事裁定為擔保其對相對人財產之假扣
    押，而提供新台幣12,000,000元為擔保金，並以本院93年度
    存字第210 號提存事件提存在案。茲前開本案訴訟，業於台
    灣高等法院93年度重上字第399 號審理期間達成和解協議而
    撤回上訴，其於訴訟終結後，亦撤銷假扣押裁定確定，並於
    95年1 月24日以存證信函催告受擔保利益人即相對人於20日
    內行使權利，該函已於95年1 月25日送達相對人，惟相對人
    迄今仍未行使其權利。另相對人Euro-Asia Exports Limited
    公司部分亦於假扣押實施前撤回執行，應與本件返還擔保金
    事件無利害關係，爰依上開規定聲請發還擔保金等語，並據
    提出本院94年度裁全字第320 號、95年度裁全聲字第67號及
    確定證明書、94年度裁全聲第308 號及確定證明書、撤回上
    訴聲明狀及93年度存字第210 號提存書為證。
三、經查，聲請人主張之前開事實，經本院依職權調取上開卷證
    審核屬實，又相對人於收受催告後迄未行使權利，亦經本院
    依職權查證明確，有本院查詢表在卷可稽。而Euro-Asia
    Exports Limited 公司部分，就聲請人本件供擔保聲請假扣
    押之目的而言，既係在擔保相對人因強制執行程序所可能遭
    受之損害，而該強制執行事件之執行，既經聲請人於執行前
    撤回，並取得未執行證明書，故就該公司部分，聲請人可依
    提存法規定，依據未執行證明書即可聲請取回擔保金。綜上
    所述，聲請人主張本件供擔保之原因應已消滅而聲請發還擔
    保金，即屬有據，應予准許。
四、依民事訴訟法第104 條第1 項、第106 條前段，裁定如主文
    。
中　　華　　民　　國　　96　　年　　9 　　月　　19　　日
                  民事第二庭法　官　蘇姿月
正本證明與原本無異。
如不服本裁定應於送達10日內向本院提出抗告狀，並繳納裁判費
新台幣1,000元。
中　　華　　民　　國　　96　　年　　9 　　月　　19　　日
                            書記官　陳美月
